臺灣雲林地方法院刑事判決　　　　　　　 93年度訴字第150號
公　訴　人　臺灣雲林地方法院檢察署檢察官
被　　　告　甲○○　男　29歲.
指定辯護人　本院公設辯護人　戊○○
上列被告因違反毒品危害防制條例案件，經檢察官提起公訴（92
年度偵字第1753號），本院判決如下：
    主  文
甲○○無罪。
    理  由
壹、公訴要旨：
一、犯罪事實：
(一)、被告甲○○基於概括犯意，自民國92年03月初某日起，至同
    年04月11日下午07時40分許，在雲林縣口湖鄉埔南村外埔22
    號洪國賓住處巷口等地，連續販賣第一級毒品海洛因予丁○○。嗣於同年04月11日，被告與丁○○相約在上址擬再次交
    易毒品，惟販賣前即遭警查獲而不遂，並在被告身上扣得第
    一級毒品海洛因（起訴書誤載為安非他命，經公訴人當庭更
    正）14包（毛重5.1 公克）、未注射過針筒2 支，在丁○○
    口袋內查扣已注射過針筒1 支，在林群茂口袋內扣得第一級
    毒品海洛因1 包（毛重1.9 公克），在洪國賓房間內扣得削
    斜吸管1 支、密封空袋1 個等物品而查獲（丁○○、林群茂
    、洪國賓涉嫌持有及施用第一級毒品罪嫌檢察官另案偵辦）
    。
(二)、公訴人於審判中陳述起訴要旨時，補充說明被告為警查獲持
    有毒品海洛因部分，僅為被告販賣毒品海洛因之證據，不論
    被告持有毒品海洛因之罪。於論告前，公訴人並陳稱起訴書
    犯罪事實欄記載被告販賣海洛因予「其他不特定人」部分不
    再主張為犯罪事實，減縮請求不予審判。
二、公訴證據：
(一)、被告甲○○之警詢、及其於92年04月12日在檢察官面前之筆
    錄：證明被告坦承扣案毒品為其所有。
(二)、丁○○於92年04月11日在警詢之供述筆錄、92年04月12日在
    檢察官面前之供述筆錄：證明丁○○於查獲當日，先以電話
    聯絡相約購毒，再進入洪國賓住處交易。
(三)、證人即查獲員警丙○○、乙○○在檢察官面前之證述筆錄、
    林群茂、洪國賓在檢察官面前之供述筆錄：證明丁○○於查
    獲當日，先以電話聯絡相約購買毒品，再進入洪國賓住處交
    易。
(四)、被告使用之門號0000000000號行動電話與丁○○之（05）00
    00000 住家電話之雙向通聯紀錄：證明丁○○撥打00000000
    00號電話向被告購買毒品之佐證。
(五)、搜索扣押筆錄、扣押物品清單、扣案第一級毒品海洛因照片
    ：證明經警方搜索，在被告身上查扣第一級毒品海洛因共5.
    1公克。
(六)、法務部調查局鑑定通知書：證明警方在被告身上查扣之毒品
    經鑑定結果，均含第一級毒品海洛因成分。
(七)、法務部調查局測謊報告書：證明被告、丁○○對於未買賣毒
    品海洛因之說詞，經測謊結果呈情緒波動反應，研判均有說
    謊。
(八)、嘉義縣警局朴子分局承辦員警製作之雙向通聯紀錄分析報告
    書：證明被告使用之門號0000000000號行動電話通話次數、
    對象、時間，遠超過正常人使用範圍，異於常理。
(九)、被告與丁○○關於何以發生嫌隙、於何時認識，彼此供述不
    符，丁○○因新臺幣1000元與被告發生嫌隙，而誣指被告販
    毒，亦與常情不符。被告向法官堅稱丁○○未與其聯絡（指
    本院審查羈押之訊問筆錄），亦與電話通聯紀錄不符。可見
    被告畏罪心虛。
(十)、被告於為警查獲當日攜帶已分裝毒品海洛因，攜帶之數量甚
    多，且丁○○不認識洪國賓，何以會與林群茂、被告先後前
    往洪國賓住處而為警查獲，是被告係前往洪國賓住處與他人
    交易毒品海洛因。
三、所犯法條：毒品危害防制條例第4 條第1 項販賣第一級毒品
    罪嫌。
貳、被告甲○○及辯護人之辯解與其所使用之證據：
一、被告坦承於92年04月11日在洪國賓住處為警查獲持有扣案之
    第一級毒品海洛因14包、注射針筒2 支等物，惟否認販賣毒
    品之事實，並答辯上開毒品海洛因及注射針筒乃供其施用毒
    品之物，非供販賣。
二、證據能力部分，被告及辯護人爭執公訴人提出之上開二(八)通
    聯紀錄分析報告書，認係警察職務上所製作之報告書，屬傳
    聞書面，依據刑事訴訟法第159 條第1 項，無證據能力。對
    公訴人所舉其餘證據，除上開二(十)為檢察官之論述，沒有證
    據形式外，均同意有證據能力。
三、辯護人聲請將被告與丁○○於92年04月12日在羈押審查之法
    官面前筆錄、丁○○於92年05月09日、同年月16日在檢察官
    面前之供述筆錄、及洪國賓、林群茂、陳芝安在檢察官面前
    之供述筆錄均列為證據調查，用以證明被告甲○○未販賣毒
    品海洛因。辯護人並聲請勘驗丁○○之警詢及檢察官第1 次
    訊問時之錄音帶，以明丁○○所供遭刑求或不正方法取供之
    可信性。檢察官亦表同意。
、本院之判斷：
一、證據能力部分：
(一)、本件公訴人所舉上開二(二)丁○○於警詢之供述筆錄，本院認
    無證據能力：
１、按「被告以外之人於審判外之陳述，雖不符前四條之規定，
    而經當事人於審判程序同意作為證據，法院審酌該言詞陳述
    或書面陳述作成時之情況，認為適當者，亦得為證據。」刑
    事訴訟法第159 條之5 第1 項定有明文。亦即，被告以外之
    人於審判外之陳述具備證據能力之要件，除當事人之同意外
    ，尚須經法院認為適當（相當性之判斷）。也就是「法院可
    審酌該陳述作成時之情況，於認為適當之前提下，例如：【
    證據之取得過程並無瑕疵】，其與待證事實具有關聯性、證
    明力非明顯過低等，賦予證據能力。」（參司法院頒「法院
    辦理刑事訴訟案件應行注意事項」第94點規定）。
２、本件公訴人所舉上開供述筆錄，被告及辯護人於本院準備程
    序中雖同意作為證據。惟丁○○以被告身分於本院92年04月
    12日本院羈押審查庭訊時，已向本院供稱其之所以於警詢中
    供述向被告購買毒品，是因警方逼供，是警方說「阿狗」（
    按：音近似「阿國」，應為「阿國」即被告甲○○之誤繕）
    賣毒品，要其配合，當時其未答應，警員好像要動手動腳，
    有打其肚子，警員還說如果其答應配合的話，可以請法官輕
    判（參本院92年度聲羈字第57號卷訊問筆錄，辯護人聲請列
    為證據調查）。丁○○於92年05月09日在檢察官第2 次訊問
    時，向檢察官供稱：警詢中是偵查員打我，所以才講向被告
    購買（參92年度偵字第1753號卷第31頁，辯護人聲請列為證
    據調查）。在本院審判時，證人丁○○又具結證述警員要其
    配合指證被告販毒，於確認警詢筆錄內容時，其說法與筆錄
    不同，即遭警員毆打，踢其肚子。而證人丙○○即查獲警員
    則於審判時具結證稱其無不當訊問丁○○，亦未毆打丁○○
    。
３、惟按刑事訴訟法第100 條之1 第1 項、第2 項規定：「訊問
    被告，應全程連續錄音；必要時，並應全程連續錄影。但有
    急迫情況且經記明筆錄者，不在此限。」「筆錄內所載之被
    告陳述與錄音或錄影之內容不符者，除有前項但書情形外，
    其不符之部分，不得作為證據。」上開規定，於司法警察官
    或司法警察詢問犯罪嫌疑人時，亦應準用，同法第100 條之
    2 亦規定甚明。其立法目的，旨在「建立詢問筆錄之公信力
    ，並擔保詢問程序之合法正當，亦即在擔保犯罪嫌疑人對於
    詢問陳述係出於自由意思及筆錄所載內容與其陳述相符。」
    （最高法院88年度臺上字第5762號裁判要旨參照）。丁○○
    列為犯罪嫌疑人身分，於警詢之供述筆錄是否出於任意性、
    筆錄之記載是否正確，其證明之方法，除有急迫情況並經記
    明筆錄者外，應以訊問時之錄音、錄影設備為擔保，並應提
    出於法院勘驗，始屬正辦（最高法院88年度臺上字第6752號
    裁判要旨參照）。
４、本件辯護人聲請勘驗丁○○之警詢錄音帶。惟該警詢錄音帶
    並未於起訴時隨案移送本院。經本院向臺灣雲林地方法院檢
    察署調取該錄音帶，經該署書記官告知上開警詢錄音帶已因
    另案歸檔時，抽取消磁以便重複使用，此有本院公務電話紀
    錄一紙在卷可參。是上開警詢錄音帶既不存在，無法勘驗，
    自不能藉由勘驗錄音帶之方式，來重現警詢過程之合法正當
    。從而，本院在幾乎不能期待任何訊問或製作警詢筆錄者為
    刑求或以其他不正方式取得犯罪嫌疑人之供詞之情況下，當
    不能僅憑證人丙○○之上開證述，即擔保犯罪嫌疑人丁○○
    警詢筆錄所載供詞，是合法正當取得。亦即，丁○○於警詢
    筆錄所載之供述未出自其任意性之疑慮，不能因證人丙○○
    之上開證述而排除，難認該份供述筆錄之取得過程無瑕疵可
    指，此外，公訴人復未指出其他證明方法使本院相信丁○○
    所指遭刑求之供述為不可信（刑事訴訟法第156 條第3 項立
    法意旨參照），本院審酌丁○○警詢筆錄作成之情況，難認
    適當，自不得使該份筆錄作為證據。依據上開說明，丁○○
    於警詢之供述筆錄，無證據能力。
(二)、公訴人所舉上開二(八)承辦員警製作之雙向通聯分析報告書，
    被告及辯護人認屬於傳聞書面，依據刑事訴訟法第159 條第
    1 項之規定，無證據能力，本院認定如下：
１、按「司法警察機關本於其職務作成之報告文書，或係基於他
    人之陳述而作成，或係基於其本身見聞而撰具，均無從由法
    院依直接及言詞審理方式加以調查，應無證據能力。」（最
    高法院86年度臺上字第6210號、86年度臺上字第6704號、89
    年度臺上字第5364號裁判要旨參照）
２、公訴人所提上開書面，乃檢察官命警員針對本案製作之報告
    文書，此參卷附之臺灣雲林地方法院檢察署己○惟愛92偵17
    53、1922字第12412 號、第17845 號函文（93年度偵字第17
    53號卷第95頁、第102 頁）、警員李錫文、丙○○於檢察官
    面前之陳述筆錄（同上卷第141 頁）自明。該報告文書乃針
    對個案之偵查報告，不具例行性與公示性，非屬刑事訴訟法
    第159 條之4 第1 款所稱「公務員職務上製作之紀錄文書、
    證明文書」（同法條立法理由參照），自不得作為證據。
二、證明力部分：
(一)、按犯罪事實應依證據認定之，無證據不得認定犯罪事實，刑
    事訴訟法第154 條第2 項定有明文。又「刑事訴訟法第161
    條第1 項規定：檢察官就被告犯罪事實，應負舉證責任，並
    指出證明之方法。因此，檢察官對於起訴之犯罪事實，應負
    提出證據及說服之實質舉證責任。倘其所提出之證據，不足
    為被告有罪之積極證明，或其指出證明之方法，無從說服法
    院以形成被告有罪之心證，基於無罪推定之原則，自應為被
    告無罪判決之諭知。」最高法院92年臺上字第128 號判例要
    旨可資參照。再者，「認定犯罪事實應依證據，為刑事訴訟
    法所明文。故被告否認犯罪事實所持之辯解縱屬不能成立，
    仍非有積極證據足以證明其犯罪行為，不能遽為有罪之認定
    。」同院30年上字第1831號判例要旨亦可為本案認定犯罪事
    實之依據。
(二)、另「新修正刑事訴訟法第154 條證據裁判主義之規定，乃揭
    櫫國際公認之刑事訴訟無罪推定原則，為修正刑事訴訟法保
    障被告人權之重要指標，法院自應嚴守此一原則，在檢察官
    所舉證據及法院依法定職權調查所得之證據，足以證明被告
    有罪之前，自應推定其無罪。若所得證據其為訴訟上之證明
    ，尚未達於通常一般人均不致有所懷疑，而得確信其為真實
    之程度者，自不能為有罪之認定，此為上開無罪推定原則之
    當然闡釋，自不能因犯罪之調查難易不同而有異，其理甚明
    。又【施用毒品者所稱其向某人買受毒品之指證，不得作為
    有罪判決之唯一證據】，仍須調查其他必要之證據，以察其
    是否與事實相符，為本院歷年來之見解，【良以毒品買受者
    之指證，其憑信性於通常一般人已有所懷疑，尚難確信其為
    真實】。況依毒品危害防制條例第十七條之規定，其供出毒
    品來源而破獲者，復得減輕其刑，【則其指證之真實性猶有
    疑慮，是施用毒品者之指證，其真實性有待其他必要證據加
    以補強】。茲所謂必要之補強證據，固不以證明販賣毒品犯
    罪構成要件之全部事實為必要，但以與施用者之指證具有相
    當之關聯性為前提，其經與施用者之指證綜合判斷，已達於
    通常一般人均不致有所懷疑，而得確信施用者之指證為真實
    者，始得為有罪之認定，此為無罪推定原則之必然推演。」
    最高法院93年度臺上字第6750號裁判要旨購毒者指證販毒者
    之證明強度如何亦闡釋甚明。
(三)、關於丁○○指證向被告購買毒品海洛因之證明力：
１、公訴人所指上開公訴證據編號(二)即丁○○於92年04月12日在
    檢察官面前之供述筆錄，經初步檢視其內容多有反覆，為明
    瞭實情，辯護人聲請勘驗該訊問錄音帶，經本院於準備程序
    勘驗結果，發現錄音帶內容與筆錄記載內容多處不符，筆錄
    記載內容過於簡略，除於偵訊最末，檢察官與丁○○共同完
    成之「購毒時間、地點、金額一覽表」（見92年度偵字第17
    53號卷第19頁）外，為使訊問過程實況重現，便於敘明丁○○供述內容之證明力，爰依據刑事訴訟法第100 條之1第2項
    之規定，以本院勘驗錄音帶之勘驗筆錄（見本院第79 頁 至
    第90頁背面）取代上開丁○○於檢察官面前之供述筆錄，就
    此部分，公訴人、被告、辯護人均無意見，合先敘明。
２、根據勘驗結果，丁○○以被告之身分，在檢察官朗讀警詢筆
    錄關於丁○○施用毒品、丁○○撥打0000000000號電話向被
    告購買毒品（即起訴書所指販賣海洛因時地）、現場為警查
    獲等記載，誘導訊問丁○○，丁○○先均供稱「實在」、「
    是」、「對」。然對於警詢筆錄內容是否丁○○所供，丁○○則未回答。接著，丁○○供稱查獲當日（04月11日）【還
    未向被告購買即被抓了】，查獲的前一天（04月10日）有向
    被告購買。是丁○○於查獲當日究竟有無打電話向被告購買
    海洛因，即出現歧異之供述。接下來，檢察官訊問丁○○查
    獲當時怎會至查獲地點即洪國賓住處，丁○○供稱其下班時
    見被告的機車停在那邊，去那邊叫「阿國」，就被警員抓進
    去了。檢察官起疑，再次訊問丁○○至洪國賓住處原因，丁○○為相同之回答。檢察官於是又朗讀警詢筆錄（我與甲○○約好購買海洛因毒品，甲○○叫我在外埔22號巷口等他，
    我等了好久所以才先進入洪國賓家，才被警察查獲），丁○○向檢察官供稱「不是這樣，他好像弄錯了。」檢察官又要
    丁○○確認，丁○○又為相同之回答，並堅稱其因見被告機
    車停在該處，便去叫甲○○，就被偵查員帶進去了。接著丁○○供稱【其不承認去該處購買毒品】，又再次向檢察官供
    明其是在洪國賓家門口，被警察拉進去屋內，警察對其搜身
    ，搜到注射針筒1 支，警察命其與在屋內的人蹲在一起，銬
    在一起。檢察官於是又訊問丁○○警詢筆錄記載其與被告相
    約購買毒品之事，丁○○卻又供稱內容實在。檢察官要求解
    釋，丁○○再稱其是要向被告買毒品，可是沒有約在巷口。
    其又稱被告要其下班後再打電話給被告，並堅稱未與被告約
    定購毒地點在巷口，也還未打電話給被告。丁○○又向檢察
    官供稱在場為警方控制的3 人（被告、洪國賓、林群茂），
    其僅認識被告，其餘不認識。由上述訊問過程，已可知丁○○對向被告購毒之時間、地點、查獲當日是否相約購毒等事
    項均反覆不一，甚至不承認警詢筆錄之正確性，亦不承認向
    被告購買毒品海洛因。
３、其後，錄音帶內容乃檢察官訊問被告之對話，其對話內容不
    在勘驗範圍內。接下來，檢察官命丁○○當面指認是否向被
    告購買毒品，丁○○則供稱「不是」。檢察官訊問被告為何
    反覆，丁○○試圖解釋在警局發生何事，惟話未說完，檢察
    官亦未追問，檢察官即再度詢問被告為何供詞反覆，是不是
    在耍檢察官，欺騙檢察官，並拍桌嚴厲追問丁○○是何意思
    ，丁○○均未回答。檢察官接著又數度質問丁○○是否向被
    告購買毒品，丁○○則回答「是」。檢察官再追問為何不敢
    指認被告，丁○○回答「我怕害到他」、「我怕害到他，我
    又怕欺騙庭上。」檢察官則回稱「你講不是就是在欺騙我，
    你剛剛說不是就是在欺騙我。」之後，檢察官再度訊問丁○○為何於警詢中供稱向被告購買毒品，為何要改口供，丁○○均默不作聲。之後，檢察官要丁○○將向被告購買毒品之
    時間、地點、金額，以紙筆寫出，丁○○表示不識字，檢察
    官要丁○○口述，由檢察官手寫。丁○○又對檢察官手寫之
    內容表示其看不懂字。最後，錄音帶內容已非檢察官與丁○○之對話，勘驗錄音帶內容至此結束。由上勘驗結果，可見
    丁○○於偵查中未能明白指認其向被告購買毒品海洛因，本
    院亦無法由該訊問內容，得出丁○○曾向被告購買毒品海洛
    因之確信。
４、至於丁○○於92年04月12日檢察官訊問之最末，與檢察官共
    同完成之「購毒時間、地點、金額一覽表」（部分為檢察官
    手寫，部分為丁○○手寫），根據勘驗錄音帶結果，丁○○
    向檢察官供稱第1 次向被告購買毒品的時間是92年03月11日
    、第2 次隔了1 、2 天、第3 次隔了10天，其餘各次，則因
    同卷錄音帶錄音完畢、或錄音帶聲音模糊，難以辨識，無法
    勘驗得知內容。惟據上開一覽表之記載，卻將第3 次購買之
    時間，記載為「承上又隔1 天」，與勘驗內容所得之「隔了
    10天」不符。而據上開一覽表所示，丁○○第1 次向被告購
    買海洛因的時間，是在92年03月11日，又與檢察官於訊問時
    所朗讀之購買時間「92年03月初」不符。另檢察官於訊問時
    所朗讀之購買海洛因次數，是「自92年03月初起至92年04
    月10日止，總共購買40多次」，若此為真，丁○○應是每日
    均向被告購毒，然此亦與上開一覽表所示「第2 次隔了1 、
    2 天」、「第3 次隔了10天」等情不符。再者，丁○○既向
    檢察官供稱總共購買40多次為實在，則上開一覽表所顯示之
    購買次數，亦僅列有8 次，兩者差異甚鉅。以上細節，均亦
    可見丁○○於檢察官面前供述之真實性，大有可疑。
５、檢察官於訊問完畢後，聲請本院羈押丁○○，丁○○於本院
    法官訊問時，供稱其至今日才知道查獲地點是洪國賓住處，
    其至該處是要找被告聊天，之前並未去過洪國賓住處，是因
    為見被告機車停在洪國賓住處外面才過去。其又供稱施用毒
    品是在電動玩具店向綽號「黑狗」之人購買，其與被告曾有
    金錢借貸糾紛，慢慢結下仇怨，警詢中之所以供述向被告購
    買毒品，是因為警方逼供，偵查的警方說是「阿狗」（應為
    「阿國」，即被告甲○○）在賣毒品，要其與警方配合，當
    時其未答應，警方好像要動手動腳，其才答應配合，警方還
    告知如果答應配合的話，可以請求法官對其輕判。丁○○再
    供稱警方有打其肚子，其忘記名字，僅知是偵查員（以上均
    見本院92年度聲羈字第57號卷訊問筆錄）。至92年05月09日
    ，檢察官第2 次訊問丁○○，丁○○向檢察官供稱毒品不是
    向被告購買的，警詢中其遭偵查員毆打，始供稱向被告購毒
    ，當日檢察官內勤所做的筆錄（即92年04月12日檢察官面前
    供述筆錄）是其自己亂講的，其現供稱毒品不是向被告購買
    才是實情（參92年度偵字第1753號卷第31頁至第32頁）。於
    同年05月16日，檢察官第3 次訊問丁○○，丁○○再度供稱
    其毒品是在遊藝場向綽號「黑狗」之人購買的（見同上卷第
    52 頁 ，辯護人聲請列為證據調查）。綜上筆錄內容，丁○○指證其向被告購買毒品海洛因之供詞，不僅不一，且相矛
    盾，其真實性相當之低。
６、於審判中，檢察官聲請本院依據刑事訴訟法第169 條之規定
    ，隔離被告再由辯護人主詰問證人丁○○，理由為丁○○於
    檢察官訊問時，在見到被告後，又為不一致之供述，有於被
    告面前無法自由陳述之情形。本院經徵詢辯護人、被告之意
    見後，在被告同意的情況下，准許檢察官之聲請，隔離被告
    。而證人丁○○於未面對被告之情況下，亦具結證述其未曾
    向被告購買毒品海洛因，亦未曾向被告借過海洛因施用，海
    洛因是向綽號「黑狗」之人購買。其並證述其於警詢中之供
    述是「警員要求其配合，且被告身上有毒品」、「我自己緊
    張就亂說」、「當時毒癮發作難過，警察要我與他們配合，
    趕快送我去勒戒」、「製作筆錄時我迷迷糊糊，後來我知道
    害到被告，警察又說要確認口供，我就照實說，就與筆錄不
    同，警察就打我了」、「好像是丙○○踢我肚子」、「當時
    肚子痛而已，沒有外傷」。至於檢察官面前指證被告販毒一
    事，證人丁○○具結證稱「到了地檢署我也不知道要如何向
    檢察官說」、「後來在候訊室裡聽另案的人說販賣毒品罪重
    ，我想說我誣告被告，不知道罪會那麼嚴重」、「檢察官拍
    桌子很生氣，我當時會害怕」。另丁○○為何向檢察官供稱
    「我怕害到被告，又怕欺騙庭上」一事，證人丁○○證稱因
    其不是向被告購買毒品，其先前之供述冤枉被告，又怕欺騙
    檢察官，因為其確實不是向被告購買毒品，但卻又這樣供述
    。另其為何不一開始就向檢察官說明清楚，證人丁○○則證
    稱「開始時我不知道我可以欺騙（檢察官），我想說去勒戒
    就可以出來了。」至於上開「購毒時間、地點、金額一覽表
    」，證人丁○○亦證述其當時「緊張」、「亂寫」、「內容
    不實在」。證人丁○○再證稱其於查獲當日是見被告騎機車
    ，其跟著被告，打算問被告綽號「黑狗」之人的行蹤，後來
    看見被告機車停在該處，其喊了之後警察就開門，將其抓進
    去，在現場警察就要其配合指證被告販毒，查獲當日其未曾
    打電話給被告，其亦未向警察承認有打電話給被告，說「阿
    國，我要五百。」
７、由上證述內容，與丁○○先前向檢察官供述警詢筆錄之記載
    不實、未向被告購買毒品海洛因、查獲當日未曾打電話給被
    告、是發現被告機車叫喊被告後遭警察帶入屋內等情相符。
    對檢察官面前何以指證被告販毒，何以未向檢察官說明清楚
    等情，亦提出相當之理由，參照上開勘驗筆錄，難認證人丁○○所證為虛妄。
８、證人丁○○雖於辯護人詰問時證述門號0000000000號行動電
    非被告所使用，其未打上開電話與被告聯絡，其後又改變說
    詞，證稱其不確定該電話是否被告使用，而與其在本院羈押
    審查之訊問筆錄所載其曾以家裡電話（05）0000000 或公共
    電話撥打上開行動電話門號與被告聯繫之供詞、及公訴人提
    出之電話通聯紀錄顯示（05）0000000 電話曾撥打至000000
    0000行動電話之內容均不相符，亦與被告供稱上開行動電話
    為其所使用之情不合。惟尚難持此即論斷證人丁○○所證未
    向被告購買毒品一事為假。必須再加以說明的是：
(1)、檢察官提出之丁○○以（05）0000000 號電話撥打被告使用
    之上開行動電話之「明細表」顯示，分別為92年03月04日1
    次、04月02日2 次、04月06日2 次、04月09日1 次（見92年
    度偵字第1753號卷第135 頁後一頁，未編頁碼）。惟經核對
    檢察官另提出之雙向通聯紀錄影本（另編卷置於卷外），92
    年03月04日丁○○與被告使用之上開電話，並無通聯紀錄，
    直至93年03月30日，（05）0000000 始有1 通電話撥至0000
    000000號行動電話；上開「明細表」所列其餘通話紀錄，則
    與通聯紀錄相符。從而，在92年03月29日以前，公訴人並未
    指出丁○○曾撥打被告使用之上開行動電話與被告聯繫之證
    據。則丁○○於檢察官面前供稱其自92年03月初、或自92年
    03月11日起，即撥打被告之上開行動電話向被告購買海洛因
    云云，尚無實據。尤其，卷附通聯紀錄顯示，92年04月10日
    及04月11日，丁○○使用之（05）0000000 號電話，與被告
    使用之0000000000號電話根本無通聯之紀錄，公訴人復未指
    出丁○○是以哪支電話與被告聯繫，是丁○○於檢察官面前
    供述其於上開期日撥打0000000000號電話向被告購買海洛因
    ，亦難認真實。至丁○○以（05）0000000 號電話與被告使
    用之0000000000號電話聯繫之6 通電話，分別為92年03月30
    日、04月02日、04月09日、04月09日，丁○○未供稱其於各
    該期日向被告購買毒品海洛因，自難以有電話聯繫之事實，
    推斷被告於各該期日販賣毒品予丁○○。
(2)、根據檢察官所提出之通聯紀錄（92年03月01日起至同年04月
    11日止），0000000000號電話對外通聯次數非常頻繁，惟被
    告辯稱其使用之0000000000號是案發前約1 星期才由林群茂
    他們交其使用。而林群茂於案發時所使用之行動電話為0000
    000000號、林群茂之妻陳芝安於案發時所用之行動電話是00
    00000000號，此有林群茂於檢察官面前之供述筆錄可稽（參
    92年度偵字第1753號卷13頁、第58頁）。經檢視通聯紀錄及
    警方製作為陳芝安所使用之0000000000號電話對外聯絡明細
    表（參同上卷第126 頁至第130 頁），陳芝安之上開行動電
    話每日均與0000000000號電話聯繫，且次數相當頻繁，惟自
    92年03月30日起，陳芝安使用之上開電話，始有與林群茂使
    用之0000000000號聯繫之紀錄。在此之前，則無通聯紀錄，
    足見0000000000號行動電話是在92年03月30日左右，始為林
    群茂所新用。參諸丁○○於92年03月30日始撥打0000000000
    號行動電話（已如前述），並丁○○供述其不認識林群茂等
    事實，可認辯護人指出被告是於92年03月30日左右，才自林
    群茂手中取得0000000000號之行動電話並使用之事實，並非
    無據。由此亦可見，丁○○向檢察官供述其自92年03月初起
    、或同年03月11日起，撥打0000000000號行動電話向被告購
    買毒品之供詞，實不足取。再者，本院亦難以0000000000電
    話通聯頻繁，異於常情，即以之為被告販賣毒品之佐證。
９、至於丁○○於審判中證述其與被告相識時地、金錢往來時地
    、金額等事項，與被告於審判中之供述有出入，惟丁○○既
    已多次敘明其非因金錢借貸糾紛而誣指被告販毒，而是另有
    他因（已敘明如前），是其二人相識交往細節之差異，尚不
    足以憑之全盤推翻證人丁○○證述其未向被告購買海洛因之
    可信度。另被告雖於本院羈押審查法官面前供稱丁○○未曾
    與其聯絡過，也沒有打過電話，核與上述通聯紀錄不符，惟
    此部分被告於審判中已改稱丁○○曾撥打0000000000號之電
    話與之聯絡，因之前其無印象，所以在羈押審查時供稱沒有
    打過電話。由此可見，被告上開供述與通聯紀錄不符之處，
    有被告記憶上錯誤之可能性存在，公訴人認被告此部分供詞
    之虛偽，顯係畏罪，而推論被告販毒，認定事實之方法，與
    前述最高法院30年上字第1831號判例要旨有異，為本院所不
    採。
(四)、關於警員丙○○、乙○○指證丁○○向被告購買毒品海洛因
    之證明力：
１、證人丙○○於偵查中向檢察官證稱其是朴子分局偵查員，當
    時與李錫文在洪國賓住處外埋伏，見林群茂出來，其等上前
    盤問，林群茂自其口袋拿出海洛因1.9 公克，其等即將林群
    茂帶入洪國賓屋內，見洪國賓身旁有削尖吸管及殘渣袋，後
    來被告自己跑進來，表情錯愕，其等叫被告將口袋東西拿出
    來，被告拿出一團衛生紙，內包10幾包海洛因（毛重5.1 公
    克）、注射針筒2 支，後來丁○○打電話進來，是其接聽，
    丁○○劈頭就說「阿國，我要五百。」後來丁○○【自己進
    來找被告拿毒品】，就被其等逮捕，本來其亦無法確定該電
    話是丁○○所打，但丁○○進來時其等有問剛才的電話是否
    丁○○所打，丁○○說「是」（見92年05月09日檢察官面前
    筆錄，92年度偵字第1753號卷第30頁、第31頁）。數日後，
    證人乙○○於偵查中向檢察官證稱其為朴子分局巡官，當時
    其等在洪國賓屋外埋伏，林群茂走出來，有1 部計程車從該
    地離去，其就先進屋內控制現場，發現洪國賓1 人在屋內，
    後來其同事帶林群茂進來，被告隨後騎機車載1 小孩進來，
    進入屋內，林群茂說這是他小孩，丁○○是最後1 個進來，
    其先聽到丁○○喊「阿國」，並探頭進屋內查看，之後【他
    就走進來了】，其未問丁○○「剛剛那通電話是否你打的」
    ，但其有聽同事問，其有聽到丁○○說「有」（見92年05
    月16日檢察官面前筆錄，同上卷第51頁）。
２、證人丙○○於審判中具結證述：查獲當日（92年04月11日）
    在洪國賓家先抓到林群茂，然後再到洪國賓家搜索，應該是
    在下午6 點以後，被告帶了1 個小孩進來，警方在被告身上
    查扣海洛因14包及被告身上的行動電話，之後被告電話一直
    響，其便拿了被告的電話，有人打電話進來，由其接聽約5
    、6 通，之間均未有人使用被告電話撥打出去；被告進屋之
    後，約隔20、30分鐘，丁○○才進來。其復證稱：開始搜索
    洪國賓住處的時間有寫在搜索扣押筆錄上。本院核對警詢卷
    附搜索扣押筆錄之記載，搜索執行時間為當日下午05時30分
    起，至同日晚上07時40分止。本院再核對當日被告使用電話
    0000000000號通聯紀錄，於同日晚上06點04分34秒，被告使
    用之上開電話有撥出紀錄。是以，被告在洪國賓住處為警查
    獲之時間，是在上開電話撥出時間之後，應可斷定。通聯紀
    錄亦顯示，在上開撥出電話之後，至晚上07時17分2 秒，始
    有電話撥入，且有通話時間，至同晚07時28分34秒之間，共
    有6 通電話撥入，均有通話時間。其後，雖有電話撥入，但
    已無通話時間。從而，證人洪國賓證述其於控制被告與被告
    使用之上開電話後，曾接聽他人撥給被告之電話，應屬真實
    。
３、在丁○○供（證）述其未向警方坦白查獲當日曾撥打電話給
    被告，其係見被告機車，叫喊「阿國」之後，旋被警方帶入
    屋內之情況下，丙○○如何確定丁○○於當晚撥打被告之電
    話，向丙○○說「阿國，我要五百。」並於撥打電話之後，
    進入洪國賓屋內。本院認為丙○○之證詞有如下之疑慮，應
    不足採：
(1)、對於當晚丙○○控制被告使用之行動電話後，其所接聽撥入
    電話之內容，證人丙○○於審判中證稱：「有些說有東西否
    」、「有些沒有說」、「有些聽到不是被告的聲音，就沒有
    說話」、「他說阿國人在何處，我說他人在忙，他人在洪國
    賓家，請他過來，但他沒有過來」、「有些有說他的名字，
    有些沒有說」、「我沒有告知對方洪國賓家的地址」。顯然
    ，若丙○○接到的電話若是購毒者要向被告購買毒品，丙○○並未與對方約定拿取毒品之時間、地點，至多僅說被告現
    在洪國賓住處，購毒者亦未詢問拿取毒品之時間、地點，此
    實與一般毒品交易之常情有違。此參上開檢察官面前筆錄之
    記載，丙○○僅向檢察官供稱其聽見「阿國，我要五百。」
    至於取毒地點，丙○○均未有何證述，亦可為佐證。而丁○○於偵查中已供稱其不認識洪國賓、直至被查獲之後，其才
    知道被逮捕地點為洪國賓住處，已如前述，洪國賓亦向檢察
    官供明其不認識丁○○，亦不知道丁○○於查獲當日為何至
    其住處，有其於檢察官面前之供述筆錄可稽（見92年度偵字
    第1753號卷第60頁）。則在未約定交易地點為何、亦未言明
    洪國賓住處地址的情況下，丁○○如何會至洪國賓上址住處
    交易毒品？。若丁○○認識洪國賓，知悉洪國賓住址，則其
    逕行前往該址交易即可，又何須向警方供稱其與被告約定之
    交易地點是在巷口？其又何須在洪國賓住處外叫喊「阿國」
    ？
(2)、至於丙○○所接聽6 通電話，經本院提示通聯紀錄，請證人
    丙○○指出哪通為丁○○所打，證人丙○○無法指出。經本
    院檢視該6 通電話號碼，未發現丁○○所使用之（05）0000
    000 之住家電話，亦未發現電話是發自公共電話。再者，丙○○如何詢問丁○○打電話給被告之事，證人丙○○於審判
    中證稱其是問丁○○「剛剛是否有打電話過來」、「你在做
    什麼」、「有無施用毒品」，如此而已。亦即，丙○○並未
    於逮捕丁○○後，向丁○○詢問「阿國，我要五百。」之特
    定用語之電話，是否為丁○○所打，而丁○○亦否認警方曾
    經詢問其是否打過上述內容之電話，從而，丙○○如何自丁○○口中確定所謂「阿國，我要五百。」之電話是丁○○所
    打？
(3)、林群茂、洪國賓於偵查中均向檢察官供稱：丁○○是在屋外
    被警方帶進屋內，有檢察官面前供述筆錄可憑（見92年度偵
    字第1753號卷第13頁、第15頁），核與丁○○於偵審中之供
    證相符。在丁○○與洪國賓互不認識，丁○○亦不知該處為
    洪國賓住處之情況下，本院認為丁○○、林群茂、洪國賓所
    述之上開事實為真。警方認定丁○○與被告交易之地點是在
    巷口，而非在洪國賓住處，相信亦是出於丁○○並無進入屋
    內的動作，只是在外叫喊「阿國」之事實所得之主觀認定。
    從而，證人丙○○證述丁○○是「自己進來」屋內之詞，應
    非實情。
(4)、丁○○為警方帶入屋內後，據證人丙○○於審判中之證述，
    其對丁○○搜身，除了搜到注射針筒1 支外，沒有搜到其他
    東西。此部分證述，與丁○○之供證相符。至於有無搜到現
    金，證人丙○○證述其無印象。若丁○○曾於當晚撥打電話
    向被告購買500 元的毒品海洛因為真，以如此之小額交易，
    何以丁○○未帶任何現金，以便迅速銀貨兩訖，此亦大有疑
    問。
４、證人乙○○於偵查中雖亦向檢察官證稱丁○○於現場曾向警
    方承認撥打電話給被告，惟證人乙○○於本院審判時，對此
    事實具結證稱其當時在屋內另一個房間搜索，知道有人闖進
    來，其對丙○○詢問丁○○之事沒有印象，其亦不知道有無
    同事問丁○○剛才電話是否丁○○所打，因為其在別的房間
    ，沒聽到這部分的對話。經辯護人請求審判長提示乙○○於
    檢察官面前之證述筆錄內容（如前(四)１所示）並詰問之，以
    喚醒乙○○之記憶，乙○○亦證稱沒有印象，並再次證稱其
    在另一個房間，沒有辦法確定。其後，證人乙○○又證述丁○○好像是進來，其記得有同事大小聲與丁○○對話，同事
    問他說剛才那通電話是否他打的，類似的對話，丁○○如何
    回答，其現在也沒有印象。從而，乙○○對於警方在控制現
    場後，丁○○向丙○○承認曾撥打電話給被告一事，無法證
    實。至於乙○○又證稱如果其在檢察官那邊曾有如筆錄記載
    之證述，表示當時其很確定，才會如此供述。惟乙○○對於
    查獲現場位置為何、其在何處搜索、其間被告之電話曾經響
    起、其制止被告不要接聽電話、之後丁○○進屋內、現場大
    小聲等事實均得為證述，何以獨對丁○○在現場與警方之對
    話如何表示沒有印象？再者，檢察官訊問乙○○是在92年05
    月16日，距離查獲之日（92年04月11日）更接近本案審判期
    日，則何以乙○○可以記得時間較久遠之查獲過程，卻不記
    得時間較接近之向檢察官證述內容？因此，乙○○對現場丁○○與警方對話內容沒有印象，乃因其當時係在屋內別的房
    間，復因現場大小聲的對話，致其無法聽聞丁○○與警員間
    之對話，應可確定。
５、證人乙○○於審判中又證述當時丁○○是闖進來屋內。惟其
    又證稱現場我看見丁○○已經闖進來了，因裡面的人大小聲
    ，我認為是丁○○闖進來。亦即，證人乙○○未目睹丁○○
    如何進入屋內，因其當時在別的房間搜索，僅因屋內傳出大
    小聲，其又看見丁○○在屋內，所以認定丁○○是「闖進來
    」的。是證人乙○○證述丁○○「闖進屋內」一詞，亦不足
    信。證人乙○○另於檢察官面前證稱其先聽到屋外有人喊「
    阿國」，並探頭進屋內查看，之後就走進來了之證詞（如(四)
    １所示），因乙○○已於審判中已證述其當時在別的房間，
    見到丁○○時丁○○已在屋內了，其亦未目睹丁○○在屋外
    巷口等待。是其上開檢察官面前之證述，亦難認可取。
６、公訴人另舉林群茂、洪國賓於檢察官面前之供述筆錄（見上
    開公訴證據編號(三)），以佐證查獲當時丁○○與被告有電話
    聯繫購毒。惟依據起訴書所指林群茂供述筆錄之記載為：「
    問：丁○○打電話進來給洪國賓是警察接的？」「答：是。
    」（見92年度偵字第1753號卷第59頁）此段供述內容與丁○○是否撥打被告之電話並無關聯。起訴書另指洪國賓供述筆
    錄之記載則為：「問：警察控制你們到丁○○進屋內這段期
    間有無電話進來？」「答：有，我同學林群茂的電話響及我
    的電話都有響，警察告訴我說是我朋友打給我。」這段供詞
    亦與被告之手機是否於警方控制現場時響起無涉。是此部分
    書證亦不能佐證丙○○、乙○○關於丁○○撥打電話給被告
    購毒之事實為真，併此敘明。
７、綜上，證人丙○○、乙○○之證詞，並不足以證明丁○○撥
    打電話向被告購買毒品海洛因之事實。
(五)、關於法務部調查局測謊報告書之證明力：
    檢察官請被告及丁○○於92年12月01日至法務部調查局接受
    測謊鑑定，測試結果：被告對於（一）其未曾販賣毒品、（
    二）其未曾販賣毒品予丁○○、（三）案發時於洪國賓處非
    交易毒品3 個問題呈情緒波動反應，研判有說謊。丁○○則
    對（一）被告未曾賣其毒品、（二）其均向「黑狗」購買毒
    品、（三）案發時於洪國賓處非交易毒品3 個問題呈情緒波
    動反應，研判有說謊（見92年度偵字第1753號卷第109 頁至
    第123 頁）。公訴人認被告、丁○○未通過測謊，進而推論
    被告與丁○○供證未交易毒品海洛因，顯與事實不符。但是
    ：
１、按「刑事訴訟法就證據之證明力，採自由心證主義，由法院
    本於確信自由判斷，惟法院之自由判斷，亦非漫無限制，仍
    不得違背經驗法則及論理法則；測謊檢查之受測者可能因【
    人格特性】或對於測謊質問之問題無法真正瞭解，致出現不
    應有之情緒波動反應，此時若過於相信測謊結果，反而有害
    於正當之事實認定，又測謊檢查之時間過遲，攸關受測者情
    緒得否平復，與鑑定之精確性非無影響，此時間因素，事實
    審法院於取捨時不得不考量；惟一般而言，受測者否認犯罪
    之供述呈現不實之情緒波動反應，【不得採為有罪判決之唯
    一證據】。」最高法院92年度臺上字第2282號、92年度臺上
    字第3822號裁判要旨可資參照。又「測謊鑑定結果，如就否
    認犯罪有不實之情緒波動反應時，雖僅得供審判上之參酌，
    而【不得採為有罪判決之唯一憑據】。然若證人指證被告犯
    罪之證述，經測謊並無任何不實之情緒反應，或證人有利於
    被告之供述，經測謊呈不實之情緒波動反應時，則非不可以
    該測謊鑑定之結果與各該證人之證言及其他調查證據之結果
    ，相互印證，而就各該證人之證言分別為可否採納之認定。
    」最高法院91年度臺上字第359 號裁判要旨亦可憑參。
２、丁○○於偵查中供述內容之反覆不定、矛盾不清，依據經驗
    法則與論理法則，其供述向被告購毒之可信度低微，已如前
    述。其間又夾雜著偵訊者不當訊問之疑慮，並丁○○供證其
    之所以供述被告販毒之原因乃因警方「刑求」、「要求配合
    」、及其自己的「害怕」、「緊張」、「意圖欺騙檢察官」
    、「以為觀察勒戒就沒事了」等主觀因素夾雜其中，可以推
    見丁○○之人格特性是過度的自我保護，隨波逐流、順風起
    舞，其非常不適宜作為事實的描述者。從而，丁○○在上開
    問題的測試上呈現情緒波動反應，應屬正常。縱丁○○在上
    開測試問題上為相反之回答，而亦呈現情緒波動之說謊現象
    ，本院亦不意外。又丁○○與被告在上開測試問題上雖均呈
    現情緒波動之說謊結論，然此不得推論與測試問題相反之事
    實（即被告在洪國賓住處或其他處所販賣海洛因予丁○○）
    一定存在。蓋其間可能仍存有其他「毒品交付」之型態（如
    轉讓、合資購買等）。此外，以丁○○、被告一時說謊之紀
    錄，印證上開客觀呈現之證據資料（如無法證明有購毒事實
    之通聯紀錄、證人丙○○、乙○○證詞之瑕疵、未言明交易
    地點、時間、未查獲交易現金等），本院尚無從由公訴人提
    出之測謊報告書，得出被告販賣毒品海洛因之心證。
(六)、關於被告持有扣案毒品海洛因與被告販毒之關聯性：
１、被告於92年04月11日為警查獲持有毒品海洛因14包，合計淨
    重2.17公克（包裝重2.79公克），純度百分之24.49 ，純質
    淨重0.53公克等事實，為被告於審理中坦白承認，並有其於
    警詢、檢察官面前之供述筆錄可憑、另經證人丙○○證述在
    卷，復有法務部調查局鑑定通知書可參（92年度偵字第1753
    號卷第88頁）。惟被告於警詢、檢察官面前、羈押審查法官
    面前，已數度供稱該毒品海洛因是其於查獲當日剛向他人購
    買，購得時已分裝成14包，是供自己以被同時查扣之注射針
    筒施用，其不知道丁○○為何至查獲地點，事先丁○○亦未
    與之有電話聯繫。而被告於查獲當日經警採尿送驗，呈嗎啡
    陽性反應，並經檢察官聲請，由本院裁定送觀察勒戒，事後
    因無繼續施用毒品傾向，檢察官為不起訴處分確定等事實，
    亦經本院調取臺灣雲林地方法院檢察署92年度毒偵字第405
    號、本院92年度毒聲字第450 號卷宗，核閱無誤，並有臺灣
    高等法院被告全國前案紀錄表在卷可參。是以，被告抗辯扣
    案毒品海洛因係供其施用部分，尚非子虛。公訴人主張不另
    追訴被告持有毒品海洛因之罪嫌（持有毒品之低度行為為施
    用毒品之高度行為所吸收，不能另論持有第一級毒品罪），
    亦屬合法正當。
２、至於公訴人認被告攜帶之毒品海洛因已分裝完成，數量甚多
    ，且丁○○既不認識洪國賓，丁○○卻與林群茂、被告先後
    前往洪國賓住處而為警查獲，而論告被告在洪國賓住處與他
    人交易毒品海洛因。本院認為本案並無證據顯示扣案之毒品
    海洛因為被告或其所囑託之人分裝，且扣案毒品之淨重、純
    度均屬尚低，且又查無販毒交易之現金、工具、帳冊等物，
    本難以被告持有毒品海洛因之事實，即遽論持毒販賣。又丁○○雖與洪國賓不認識，但其何以出現在洪國賓住處門外，
    又被警員帶進屋內等事實，亦據丁○○供證一致（已敘明如
    前）。而被告是騎機車帶林群茂之子前往洪國賓住處找林群
    茂之事實，亦為被告、林群茂、洪國賓供述一致，有其等於
    檢察官面前、羈押審查法官面前之供述筆錄可參（見92年度
    偵字第1753號第15頁、本院羈押審查筆錄第15頁、第27頁）
    。從而，丁○○、被告、林群茂先後出現在洪國賓住處，與
    被告販賣毒品海洛因之關聯性甚低，自不得為被告販賣毒品
    之佐證。
三、綜上所述，本件公訴人所舉出之證據及證明之方法，尚有合
    理之懷疑，未能說服本院被告有販賣毒品海洛因之確信，是
    因不能證明被告販賣毒品海洛因，自應為其無罪之諭知。
肆、應適用之法條：
    刑事訴訟法第301條第1項。
中　　華　　民　　國　　94　　年　　6 　　月　　30　　日
                  刑事第一庭    審判長法  官  康樹正
                                      法  官  楊欣怡
                                      法  官  侯廷昌
以上正本證明與原本無異。
如不服本判決，應於判決送達後10日內，向本院提出上訴狀（須
附繕本）。
                                      書記官  馮善詮
中　　華　　民　　國　　94　　年　　6 　　月　　30　　日
